---
title: "Integración de Montecarlo (Integral bidimensional)"
output: html_document
---

```{r replicabilidad, include=FALSE}
set.seed(457367)
```

Consideremos la siguiente integral bidimensional:
\[
  I =
  \int_{1}^{4} \int_{2}^{7} \frac{x^{2}y}{3} \,dx \,dy =
  \int_{0}^{1} \int_{0}^{1} \frac{(5 u_{1} + 2)^{2} (3 u_{2} + 1)}{3} 5\,du_{1}\,3\,du_{2} =
  \int_{0}^{1} \int_{0}^{1} 5 (5 u_{1} + 2)^{2} (3 u_{2} + 1) \,du_{1} \,du_{2}
\]

Tenemos que generar la función g:

\[
g(0,1)^2 \rightarrow R , \quad g(u_1,u_2) = (5 u_{1} + 2)^{2} (3 u_{2} + 1)
\]

Esta función cumple las condiciones para poder resolverlo. *Mirar cuales eran y escribirlo todo*.

# Método de Montecarlo directo

El método de Montecarlo nos permite estimar su valor. Estimaremos también el coste en tiempo del método haciendo uso de las herramientas proporcionadas por el paquete `bench`. De esta forma, podremos estimar la eficiencia del método directo a la hora de estimar el valor de la integral.

Pasos: 

- Genero vectores aleatorios $u_1$ y $u_2$
- Les apligo g
- Hago la media

```{r Montecarlo-directo, warning=FALSE}
genera_vector_aleatorio <- function() {
  runif(2)
}


# Función g
g <- function(u) {
  u_1 <- u[1]
  u_2 <- u[2]
  5 * (5 * u_1 + 2)^2 * (3 * u_2 + 1)
}


n <- 1e4
coste_directo <- bench::mark({ # repito 10 veces las lineas 52-54
  valores_g <- replicate(n, {
    u <- genera_vector_aleatorio()
    g(u)
  })
},
iterations = 10,
time_unit = "s" # segundos
)$median # bench::mark me da mucha información, a mi únicamente me interesa el tiempo (median)

estimacion_directo <- mean(valores_g) # media de valores de la décima iteración, la última
varianza_directo <- var(valores_g) / n #cuasi / n_valores

eficiencia_directo <- 1 / (varianza_directo * coste_directo)
```

```{r  Tabla-de-resultado-directo}
knitr::kable(
  data.frame(
    `Método` = c("Directo"),
    `Estimación` = c(estimacion_directo),
    Varianza = c(varianza_directo),
    Coste = c(coste_directo), 
    Eficiencia = c(eficiencia_directo)
    ),
  digits = 10
)
```





A continuación vamos a aplicar el método de las variables antitéticas para tratar de reducir la varianza de la estimación.


# Método de variables antitéticas

Es inmediato comprobar que la función \( g \) es creciente en cada uno de sus argumentos, por lo que el método de las variables antitéticas garantiza una reducción de varianza, aunque no que esta sea suficientemente grande.

En primer lugar establecemos la forma de generar vectores aleatorios antitéticos. Por otra parte, para aplicar la función \( g \) a cada uno de esos vectores nos apoyaremos en la función `apply` básica de R.


```{r generacion}
genera_vectores_antiteticos <- function() { # ya no son valores, estamos en R2
  u <- runif(2)
  rbind(u, 1 - u) # Vector u y 1-u, lo pego por filas
}
```

Ahora replicamos el proceso de generar vectores antitéticos, aplicarles la función `g` a cada uno de ellos y calcular el promedio. Para que los resultados se puedan comparar con los del método directo, es necesario generar solo `n / 2` pares de valores antitéticos (para que se hayan generado `n` valores aleatorios en total). Haremos también uso del paquete `bench` para estimar el coste en tiempo del método, para poder así estimar su eficiencia a la hora de estimar el valor de la integral.


Tengo la matriz 
\[
\begin{equation}
\left(
\begin{matrix}
u_1 & u_2\\
1-u_1 & 1-u_2
\end{matrix}
\rigth)
\end{equation}
\]

```{r replicacion, warning=FALSE}
coste_antiteticas <- bench::mark({
  valores <- replicate(n / 2, {
    vectores_antiteticos <- genera_vectores_antiteticos() # genera la matriz
    mean(apply(vectores_antiteticos, 1, g)) # por filas aplico g (a toda la fila)
  })
},
iterations = 10,
time_unit = "s"
)$median
```


Finalmente, estimamos el valor de la integral, la varianza de esa estimación y la eficiencia del método.

```{r estimacion}
estimacion_antiteticas <- mean(valores)
varianza_antiteticas <- var(valores) / (n / 2)
eficiencia_antiteticas <- 1 / (varianza_antiteticas * coste_antiteticas)
```

```{r tabla-de-resultados-antiteticas}
knitr::kable(
  data.frame(
    `Método` = c( "Antitéticas"),
    `Estimación` = c(estimacion_antiteticas),
    Varianza = c( varianza_antiteticas),
    Coste = c( coste_antiteticas),
    Eficiencia = c( eficiencia_antiteticas)
  ),
  digits = 10
)
```





La siguiente tabla compara los resultados obtenidos por el método directo de Montecarlo y por el método de las variables antitéticas.

```{r tabla-de-resultados}
knitr::kable(
  data.frame(
    `Método` = c("Directo", "Antitéticas"),
    `Estimación` = c(estimacion_directo, estimacion_antiteticas),
    Varianza = c(varianza_directo, varianza_antiteticas),
    Coste = c(coste_directo, coste_antiteticas),
    Eficiencia = c(eficiencia_directo, eficiencia_antiteticas)
  ),
  digits = 10
)
```

Se puede observar cómo la eficiencia del método de las variables antitéticas es comparable a la del método directo de Montecarlo, debido a que la reducción de varianza conseguida se ve anulada por el aumento del coste en tiempo.
